臺灣屏東地方法院刑事判決　　　　　　　 94年度訴字第376號
公　訴　人　臺灣板橋地方法院檢察署檢察官
被　　　告　丁○○
被　　　告　甲○○
被　　　告　庚○○
被　　　告　戊○○
被　　　告　乙○○
被　　　告　丙○○
上列被告等因護照條例案件, 經檢察官提起公訴（臺灣板橋地方
法院檢察署93年度偵字第3355號）, 本院裁定依簡式審判程序審
理,判決如下：
    主  文
丁○○、甲○○、庚○○、戊○○、乙○○、丙○○將國民身分
證交付他人, 以供冒名申請護照, 丁○○、甲○○各處有期徒刑
肆月, 如易科罰金, 均以參佰元折算壹日, 均緩刑參年; 庚○○
、戊○○、乙○○、丙○○各處有期徒刑參月, 如易科罰金, 均
以參佰元折算壹日, 均緩刑參年。又丁○○、甲○○、庚○○、
戊○○、乙○○明知為不實之事項, 而使公務員登載於職務上所
掌之公文書, 足以生損害於公眾, 各處有期徒刑貳月, 如易科罰
金, 均以參佰元折算壹日, 均緩刑參年。丁○○、甲○○各應執
行有期徒刑伍月, 如易科罰金, 均以參佰元折算壹日, 均緩刑參
年; 庚○○、戊○○、乙○○各應執行有期徒刑肆月, 如易科罰
金, 均以參佰元折算壹日, 均緩刑參年。
    事  實
一、緣蕭恒偉、吳家豪、林德勝（分別由臺灣高雄地方法院、臺
    灣苗栗地方法院及臺灣南投地方法院另案審理中）與綽號「
　　小陳」之成年男子, 為使大陸籍人士偷渡來台或前往他國,
　  竟共同基於變造國民身分證以供申請護照及使公務員登載不
    實之概括犯意聯絡, 自民國89年7 月起, 由蕭恒偉指示吳家
    豪、林德勝本人或透過與彼等有犯意聯絡之屏東縣仁慈安養
    中心負責人己○○（原名詹妙茹, 本院另行審結）, 計劃以
    每張證件新台幣（下同）2 千元至5 萬元不等之代價, 向他
    人收購國民身分證及退伍令, 再由蕭恆偉本人或指示吳家豪
    、林德勝持購得之身分證, 交由不知情之「無限國際海運承
    攬運送股份有限公司」寄送至泰國, 由在泰國之「小陳」將
    上開證件換貼為欲偷渡至加拿大、日本等國家之大陸偷渡客
    照片, 再寄返台灣, 由蕭恆偉、吳家豪、林德勝等人委託不
    知情之長谷旅行社台中分公司、一全旅行社、台華旅行社等
    代辦人員向外交部申請中華民國護照, 俟獲核發後, 再經由
    快遞公司寄回泰國, 交予國際人蛇集團販售牟利。
二、丁○○、甲○○、庚○○、戊○○、乙○○、丙○○等人,
    明知己○○（即詹妙茹）、蕭恆偉蒐購國民身分證、退伍令
    係供冒名申請護照, 竟因貪圖約定之代價（每枚新台幣1 萬
    5 千元至2萬元不等）, 而分別於民國90年1 月至12月間,將
    自己或家屬之國民身分證、退伍令等, 分別出售與蕭恆偉或
    己○○, 以供冒名申請護照（前開收購人、出售者之身分、
    交易時間、地點及價金等, 詳如附表一）。其中除庚○○因
    為外交部發覺有異而未核發外, 其餘皆獲准。嗣後丁○○、
    甲○○、庚○○、戊○○、乙○○等人, 明知其國民身分證
    並未遺失, 竟以遺失為由, 於90年間分別向該管戶政事務所
    公務員謊報遺失，申請補發身分證, 使該管公務員登載渠等
    遺失身分證之事由於公文書上, 足生損害於戶政機關管理身
    分證核發事項之正確性（彼等申請核發之日期及證件內容詳
    如附表二）。
三、案經法務部調查局台北市調查處移送台灣板橋地方法院檢察
    署檢察官偵查起訴後, 為台灣板橋地方法院判決管轄錯誤,
    移送本院審理。
    理  由
一、前開事實業據被告丁○○、甲○○、庚○○、戊○○、乙○○、丙○○等人於法務部調查局台北市調查處（以下簡稱調
    查處）調查中、檢察官偵查時及本院審理中坦承不諱, 核與
    共同被告己○○、蕭恆偉於調查處調查或本院審理中所供述
    之情節及證人即旅行社職員謝宗憲、曹明桂、賴瑞蓮、陳淑
    貞、鄧慧美等人所證述之情節相符, 且有遭變造之身分證影
    本8 張、退伍令影本4 張、護照申請書影本8 張及補發國民
    身分證申請書影本7 分等附卷可稽, 本件事證明確, 被告等
    犯行堪以認定。
二、核被告丁○○、甲○○、庚○○、戊○○、乙○○等人所為
    , 均係犯違反護照條例第23條第3 項將身分證交付他人供冒
    名申請護照罪及刑法第214 條使公務員登載不實文書罪, 渠
    等所犯上開二罪, 行為互殊、犯意各別, 應分論併罰。核被
    告丙○○所為, 則係犯違反護照條例第23條第3 項將身分證
    交付他人供冒名申請護照罪。爰審酌被告等人之智識程度、
    被告乙○○、丙○○、丁○○、戊○○、庚○○等人均無犯
    罪前科、被告甲○○於79年間雖曾因贓物案件為法院判處有
    期徒刑3 月, 並已執行完畢, 然迄今逾十餘年, 未再因犯罪
    為法院判處罪刑, 彼等犯罪之動機、目的、手段、所得利益
    、被告丁○○、甲○○售出兩張身分證、其餘被告則僅出售
    1 張, 其等行為不僅紊亂行政機關對國民身分證核發、管理
    之正確性, 且助長人蛇集團之偷渡不法犯行, 破壞社會治安
    , 惟事後均已坦承犯行, 尚有悔意等一切情狀, 各量處如主
    文所示之刑, 並諭知易科罰金之折算標準, 以資懲儆。又被
    告乙○○、丙○○、丁○○、戊○○、庚○○等人前均未曾
    受有期徒刑以上刑之宣告, 被告甲○○於79年間雖曾因贓物
    案件為法院判處有期徒刑3 月, 並已執行完畢, 然迄今逾十
    餘年, 未再因犯罪為法院為有期徒刑以上刑之宣告, 彼等因
    一時失慮, 偶罹刑典, 事後坦承犯行, 深具悔意, 經此刑之
    宣告後, 應知警惕而無再犯之虞, 本院因認暫不執行其刑為
    當, 故各予宣告緩刑三年, 用啟自新。
據上論斷, 應依刑事訴訟法第273 條之1 第1 項、第299 條第1
項前段, 護照條例第23條第2 項, 刑法第11條前段、第214 條、
第41條第1 項前段、第74條第1 、2 款、第51條第5 款, 判決如
主文。
中　　華　　民　　國　　94　　年　　6 　　月　　27　　日
                  刑事第四庭    法  官  王以齊
以上正本證明與原本無異。
如不服本判決應於收受本判決送達後十日內向本院提出上訴書狀
，其未敘述上訴理由者，並得於提起上訴後十日內向本院補提理
由書狀（均須按他造當事人之人數附繕本）「切勿逕送上級法院
」
中　　華　　民　　國　　94　　年　　6 　　月　　27　　日
                                 書記官  盧姝伶
附錄
本判決論罪科刑法條：
護照條例第23條第3項
將國民身分證交付他人或謊報遺失，以供冒名申請護照者，處
5 年以下有期徒刑、拘役或科或併科新臺幣10萬元以下之罰金。
刑法第214條
明知為不實之事項，而使公務員登載於職務上所掌之公文書，足
以生損害於公眾或他人者，處3 年以下有期徒刑、拘役或5 百元
以下罰金。
附表一:
┌───┬───┬─────────┬────────────┐
│收購人│出售人│交易時、地        │   交  易  內  容       │
├───┼───┼─────────┼────────────┤
│己○○│丁○○│90年7月間某日     │2 萬元收購丁○○、林孟樺│
│      │      │屏東縣某處        │姐妹之身分證共2 張。    │
├───┼───┼─────────┼────────────┤
│己○○│甲○○│90年間某日        │1 萬5 千元收購甲○○、黃│
│      │      │屏東縣萬丹鄉      │湘華夫婦之身分證共2 張; │
│      │      │                  │甲○○之退伍令1 張。    │
├───┼───┼─────────┼────────────┤
│己○○│庚○○│90年7月間某日     │2 萬元（庚○○實得1 萬元│
│      │      │屏東縣仁慈安養中心│）收購庚○○身分證及退伍│
│      │      │                  │令各1張。               │
├───┼───┼─────────┼────────────┤
│己○○│戊○○│90年7月間某日     │1 萬5 千元收購戊○○之身│
│      │      │屏東縣潮州鎮某處  │分證及退伍令各1 張。    │
├───┼───┼─────────┼────────────┤
│己○○│乙○○│90年7月間某日     │1 萬5 千元收購乙○○之女│
│      │      │屏東縣仁慈安養中心│謝勇英之身分證。        │
├───┼───┼─────────┼────────────┤
│蕭恆偉│丙○○│90年8月間某日     │1萬8千元收購丙○○之身分│
│      │      │台中地區          │及退伍令。              │
└───┴───┴─────────┴────────────┘
附表二:
┌───┬──────┬───────────────────┐
│姓  名│  時間、地點│         使公務員登載不實之內容       │
├───┼──────┼───────────────────┤
│丁○○│90年11月29日│謊報其本人之身分證於90年11月12日在台北│
│      │            │市遺失。                              │
│      ├──────┼───────────────────┤
│      │90年12月7日 │謊報林孟樺之身分證於90年11月12日在台北│
│      │            │市遺失。                              │
├───┼──────┼───────────────────┤
│甲○○│90年9月27日 │謊報其本人之身分證於90年11月16日在屏東│
│      │            │市遺失。                              │
│      ├──────┼───────────────────┤
│      │90年11月23日│謊報黃湘華之身分證於90年9 月27日在屏東│
│      │            │市遺失。                              │
├───┼──────┼───────────────────┤
│庚○○│90年12月10日│謊報其身分證於90年12月7 日在屏東縣高樹│
│      │            │鄉遺失。                              │
├───┼──────┼───────────────────┤
│戊○○│90年12月24日│謊報其身分證於90年10月30日在屏東縣潮州│
│      │            │鎮遺失。                              │
├───┼──────┼───────────────────┤
│乙○○│90年11月21日│謊報其女謝勇英之身分證於90年10月間在屏│
│      │            │東市遺失。                            │
└───┴──────┴───────────────────┘
                                                              │
